臺灣臺北地方法院民事判決　　　　　　　93年度訴字第4838號
原　　　告　丙○○
訴訟代理人　陳鎮宏律師
複　代理人　張澤平律師
被　　　告　年代網際事業股份有限公司
法定代理人　壬○○
被　　　告　乙○○
　　　　　　庚○○
　　　　　　丁○○
上列4人共同
訴訟代理人　牛湄湄律師
被　　　告　己○○　　住台北市○○區○○路3巷11號4樓
訴訟代理人　謝震武律師
　　　　　　王嘉翎律師
被　　　告　癸○○　　住台北縣板橋市○○路149巷13弄8之1
　　　　　　　　　　　　號
　　　　　　劉易昇原名劉議升.
　　　　　　　　　　　住台北縣樹林市○○街132巷7號4樓
上列當事人間請求損害賠償等事件，本院於民國94年12月7日言
詞辯論終結，判決如下：
    主  文
原告之訴及假執行之聲請均駁回。
訴訟費用由原告負擔。
    事實及理由
甲、程序方面：
一、本件被告年代網際事業股份有限公司之法定代理人（董事長
    ）於本件訴訟中由乙○○變更為邱復生再變更為壬○○，經
    聲明承受訴訟，依法並無不合，應予准許。
二、原告原起訴聲明請求：（一）被告年代網際事業股份有限公
    司（下稱年代公司）、乙○○、己○○、庚○○、辛○○（
    經撤回）應連帶給付原告新台幣（下同）500萬元，及自起
    訴狀繕本送達翌日起至清償日止按年息5％計算之利息。（
    二）被告應連帶於中國時報、聯合報、民生報、大成報及自
    由時報各頭版上方兩格刊登如附件所示之道歉啟事。嗣就上
    開聲明（二）部分追加並應在年代新聞台晚間6點至8點之「
    年代晚報」播出如附件所示內容之道歉啟事30秒；及陸續追
    加丁○○、癸○○、劉易昇為被告，請求渠等與上開被告負
    連帶給付之責。核上開聲明（二）追加部分，屬擴張應受判
    決事項之聲明；上開追加被告部分，雖屬訴之追加，惟其請
    求之基礎事實同一，且不甚礙被告之防禦及訴訟之終結，依
    民事訴訟法第255條第1項第2款、第3款、第7款規定，應予
    准許，合先敘明。
乙、實體方面：
一、原告主張：
（一）民國93年6月14日19時15分22秒至同時段19時17分02秒，
      被告年代公司製作之「年代晚報」電視新聞報導中，在「
      一線主持轟趴？新生豪宅？抗議」之斗大新聞標題下，由
      被告年代公司主播即被告己○○口述「但是現在一個知名
      的男性主持人，他是喜歡在禮拜六禮拜天的時候辦轟趴，
      而且通宵。附近那些立委也好；教師也好、教授也好，實
      在是沒法度，因為禮拜六禮拜天他們大部分都在家裡休息
      。但是，到了這個時候，不但是很吵，而且還有人在現場
      嘔吐。那麼對於這一點，到底是誰呢？這個綜藝天王，好
      像是接到了警方的關切。」，隨後穿插一段與本案無關眾
      人跳舞狂歡畫面，影射己○○主播所敘述之轟趴場景（該
      舞台畫面實際上拍自其他場所，而非拍自本新聞所指涉之
      新生南路3段3號）。接著，該新聞即播放「丙○○與其他
      藝人在其他場合供媒體拍照之合影畫面」，並於此畫面播
      放時配上新聞旁白：「許多藝人喜歡泡夜店，但是有一位
      綜藝主持界一哥，卻乾脆用自己的私人住所，讓每個週末
      夜都變成party狂歡夜。」，足見該新聞之開端便明顯傳
      達觀眾一個訊息「原告便是被告年代公司主播己○○所指
      稱之在禮拜六禮拜天通宵辦轟趴，妨礙附近鄰居安寧的一
      線主持人」。接著，該新聞又播放一段「位於新生南路3
      段38號1樓房舍外部畫面」，畫面中有一位未顯示姓名之
      男記者於該房舍旁口述：「這位主持界一哥，每到假日夜
      晚，就會號召許多知名藝人以及模特兒來到其私人招待所
      （此時記者手指該房舍）通宵舉行party」。接著，該新
      聞再播放兩段某受訪者畫面：第一段畫面是某身著黑褲，
      僅拍攝其下半身之男子之受訪畫面（畫面右上側註明「鄰
      居」），該受訪者口述「這個聽說是丙○○開的」，以強
      調該新聞報導所拍攝之地點即新生南路3段38號，確是原
      告的私人招待所；第二段畫面是某身著藍色襯衫、黑色長
      褲，僅拍攝頸部以下部分之男子之受訪畫面（畫面右上側
      註明「鄰居」），該受訪者口述「禮拜六晚上或禮拜五晚
      上來，都可以看到這裡停一排名車」，以強調該新聞所拍
      攝之地點，確有party舉辦之事實。故該新聞藉由本段已
      明確傳達觀眾兩個訊息：1、新生南路3段38號1樓房舍是
      原告的私人招待所。2、原告在上開自己的私人招待所通
      宵舉辦party。接著，該新聞畫面播放一段上開房舍外部
      畫面，並配上旁白「這棟建築就是這位綜藝天王的私人招
      待所，高聳的圍牆，地點十分隱密。每到假日、藝人、名
      模在此大開party。不過高分貝的噪音，卻把附近的鄰居
      吵的睡不著覺。」。接著，該新聞播放兩段畫面，第一段
      畫面是某身著銀色上衣、藍黑色短裙，僅拍攝其背面之女
      子之受訪畫面，該受放者口述「警察會去我們加樓上那邊
      ，拍下來，會有一些很吵的噪音。」；第二段畫面是一段
      「新生南路3段36號大樓外部畫面」（一樓為mazda公司）
      ，並配上旁白「包括立委李慶安、章孝慈的遺孀，以及醫
      師、教授就住在隔壁大樓，長期以來，也飽受party噪音
      的荼毒。」，故被告藉由本段新聞已明確傳達觀眾二個訊
      息：1、原告在自己的私人招待所製造的轟趴噪音，已經
      引起警察的關注。2、原告在自己的私人招待所製造的轟
      趴噪音，已經嚴重影響鄰居之安寧。該新聞報導，刻意且
      明顯地將原告描述為一個毫無公德心、貪圖享樂而不顧鄰
      居安寧的自私自利惡鄰居。由上所述，系爭新聞報導顯造
      成原告社會上評價之貶抑，破壞原告之名譽甚詎。
（二）惟查，系爭新聞所報導之新生南路3段38號1樓房屋，實為
      中華民國之國有土地，並非原告的私人招待所，系爭新聞
      指稱「原告於自己的私人招待所通宵舉辦party」云云，
      係虛偽不實之報導。而上開房舍是否為原告所有，被告僅
      需發些許時間至地政事務所調閱土地登記謄本即可得知，
      詎被告竟全部然不為查證，逕為嚴重損害原告名譽之虛偽
      不實報導，其縱非惡意捏造不實新聞，亦有重大過失。尤
      有甚者，被告年代公司之新聞記者以此不實新聞詢問原告
      時，原告已經明白表示：「我可能在旁停了個車，那個房
      子就是我的啦。」，足見系爭新聞播出前，原告已經明確
      告知被告系爭新聞內容有誤，詎料被告仍完全不思查證，
      更在前述原告口述結束後，接著配上旁白表示：「雖然主
      持一哥對於噪音問題四兩撥千金，不過事實俱在，想賴都
      賴不掉。」，仍將「舉辦轟趴，發出噪音擾亂鄰居」之罪
      名歸諸於原告，更藉此製造出「原告做錯事情仍不願承認
      現實」的形象，再一次造成原告社會上評價之貶抑，嚴重
      破壞原告之名譽。觀諸被告處理系爭虛偽不實新聞之過程
      ，其中所顯示之諸多證據在在顯示被告惡意捏造新聞，破
      壞原告名譽之意圖，縱認被告因無知且毫無新聞專業，不
      知播放新聞之前須經查證，其完全不經查證逕以不實報導
      破壞原告名譽之行為，仍為全世界新聞界均不能容忍之重
      大過失。是以被告因故意或重大過失，以不實報導貶抑原
      告之社會上評價、破壞原告名譽，依民法第184條第1項前
      段及第195條第1項，其應就原告之非財產上損害負賠償責
      任，並刊登如附件二之道歉啟事內容，以回復原告之名譽
      。又被告己○○為年代公司主管新聞部之執行副總及總編
      輯，擔任新聞之編審、過濾或決策等主管職務，並負責播
      報系爭新聞；被告庚○○為年代新聞部編播中心之副總編
      輯及新聞部副總，負責系爭新聞之編輯、審核，並有權決
      定、過濾系爭新聞應否播出之人；被告丁○○為年代新聞
      部編播中心另一副總編輯及年代晚報之製作人；被告癸○○為年代公司新聞部採訪中心副主任，由其指派記者劉易
      昇前往採訪系爭新聞；被告乙○○為系爭新聞時年代公司
      之法定代理人，名義上亦對系爭新聞負有最終決策權，關
      於媒體不實報導毀損他人名譽案件，名義上有審核新聞權
      限之人。渠等就系爭不實新聞報導侵害原告之名譽權，依
      民法第185條規定，構成共同侵權行為，應負連帶損害賠
      償責任。另被告年代公司為上開被告僱用人，就其受僱人
      因執行職務不法侵害原告之名譽權，依民法第188條第1項
      規定，亦應負連帶賠償責任。
（三）綜上所述，依民法第184條、第185條、第188條第1項、第
      195條第1項規定，請求被告連帶賠償精神慰撫金及為回復
      原告名譽之行為。並聲明：1、被告應連帶給付原告500萬
      元，及自起訴狀繕本送達翌日起至清償日止按週年利率5
      ％計算之利息。2、被告應連帶於中國時報、聯合報、民
      生報、大成報及自由時報各頭版上方兩格刊登如附件所示
      之道歉啟事，並應在年代新聞台晚間6點至8點之「年代晚
      報」播出如附件所示內容之道歉啟事30秒。3、願供擔保
      ，請准宣告假執行。
二、被告抗辯：
（一）共同抗辯部分：系爭房屋非原告所有，係承租予私人使用
      之情形，於19：00：26之新聞中即有先行報導，並報導中
      僅表明為私人招待所，並未敘及為原告所有，且此非系爭
      新聞之重點。又癸○○於接獲民眾申訴消息後，先確認申
      訴人所留電話無誤後，指派記者劉易昇分別向台大新象之
      住戶、一樓mazda汽車銷售員、管區派出所員警、管委會
      等多方查證，確有申訴人所陳之情事，並採訪原告時，原
      告亦自承曾在該處進出停車。可見系爭新聞，被告係先後
      向系爭房屋之附近鄰居、派出所員警及原告本人等作雙向
      查證，有相當理由足以確信該新聞之正確性，系爭新聞報
      導業經相當合理查證。又原告身為公眾人物，其夜宴狂歡
      影響住戶安寧，此關係公眾利益，屬可受公評事項。退一
      步言，縱認被告應負賠償責任，按原告乃爭議性極大之藝
      人，先後有不少負面新聞，惟原告之形象未曾因負面新聞
      而受影響，反而使其聲名更燥，其請求之金額及登報方式
      亦不相當等語資為抗辯。
（二）個別抗辯部分：
     1、被告己○○辯稱：伊並未擔任年代晚報之製作人、年代
        副總編輯，雖曾擔任執行副總及總編輯，卻未參與系爭
        新聞之編審，僅負責年代晚報新聞播報，無權決定系爭
        新聞播報與否等語資為抗辯。
     2、被告庚○○辯稱：年代公司之新聞部分為採訪部及編輯
        部，新聞之採訪及編審由採訪部負責，伊當時所任為編
        輯部製播中心副總編輯，並不負責新聞審核與採訪發動
        ，與系爭新聞之編審無關等語資為抗辯。
     3、被告丁○○辯稱：伊固為年代晚報製作人，然任務係自
        採訪中心將新聞採訪及編審完成後，負責校對與下標之
        工作，不參與新聞之採訪與審查等語資為抗辯。
     4、被告乙○○辯稱：伊固為年代公司董事長，然僅負責執
        行董事會決議主導公司營運方針，不涉及新聞之製作及
        編審等語資為抗辯。
     5、被告癸○○辯稱：伊是年代新聞社會中心主任，可以接
        受民眾檢舉及爆料一接社會不平的事情，當初伊接到民
        眾申訴電話，他說他是住戶，最近不堪其擾，住戶旁邊
        有一間房子有藝人進進出出，開party會影響他們安寧
        ，他們有向警局檢舉，警察也有去看過，所以伊才派劉
        易昇去採訪，該檢舉電話中就有說是原告開的，後來我
        們詢問原告本人時，原告亦不針對問題為確定之回答，
        我們認為這樣查證就可以報導了等語資為抗辯。
   　6、被告劉易昇辯稱：伊雖負責採訪及撰寫稿子，但當初伊
        所寫是各說各話，並未寫事實俱在，後來稿子呈上審核
        ，上面怎樣修改伊不清楚等語資為抗辯。
（三）綜上所述，被告聲明：原告之訴駁回。另被告年代公司、
      乙○○、庚○○、丁○○、己○○聲明：若受不利判決，
      願供擔保請准免為假執行之宣告。
三、兩造不爭執之事實：
（一）93年6月14日19時00分26秒至同時段19時17分04秒，年代
      公司製播之「年代晚報」新聞播出系爭「綜藝主持界一哥
      用自己私人住所辦轟趴，把附近的鄰居吵得睡不著覺」之
      電視新聞（新聞播報內容如卷附本院94年11月14日勘驗筆
      錄所載）。
（二）有關系爭新聞之採訪、製作及報導時，被告己○○為年代
      公司主管新聞部之執行副總及總編輯，並負責播報系爭新
      聞；被告庚○○為年代新聞部編播中心之副總編輯；被告
      丁○○為年代新聞部編播中心另一副總編輯及年代晚報之
      製作人；被告癸○○為年代公司新聞部採訪中心副主任，
      負責指派記者採訪系爭新聞；被告劉易昇為年代公司記者
      ，並負責系爭新聞之現場採訪；被告乙○○年代公司之董
      事長。
四、兩造之爭點及論述：
    按因故意或過失不法侵害他人之權利者，負損害賠償責任；
    不法侵害他人身體、健康、名譽、自由、信用、隱私、貞操
    ，或不法侵害其他人格法益而情節重大者，被害人雖非財產
    上之損害，亦得請求賠償相當之金額，其名譽被侵害者，並
    得請求回復名譽之適當處分。民法第184條第1項前段、第19
    5條第1項分別定有明文。是該項侵權行為請求權基礎之成立
    要件，除須具備有加害行為，尚有行為不法之客觀要件。本
    件原告主張系爭新聞報導與事實不符，侵害其名譽權，被告
    應負侵權行為損害賠償責任等語，為被告所否認，並以前揭
    情詞置辯。是以本件應審究者為，被告就系爭新聞之報導行
    為是否不法？經查：
（一）大法官釋字第509號解釋：「言論自由為人民之基本權利
      ，憲法第11條有明文保障，國家應給予最大限度之維護，
      俾其實現自我、溝通意見、追求真理及監督各種政治或社
      會活動之功能得以發揮。惟為兼顧對個人名譽、隱私及公
      共利益之保護，法律尚非不得對言論自由依其傳播方式為
      合理之限制。刑法第310條第1項及第2項毀謗罪即係保護
      個人法益而設，為防止妨礙他人之自由權利所必要，符合
      憲法第23條規定之意旨。至刑法同條第3項前段以對毀謗
      之事，能證明其為真實者不罰，係針對言論自由內容與事
      實相符者之保障，並藉以限定刑罰權之範圍，非謂指摘或
      傳述毀謗事項之行為人，必須自行證明其言論內容確為真
      實，始能免於刑責。惟行為人雖不能證明言論內容為真實
      ，但依其所提證據資料，認為行為人有相當理由確信其為
      真實者，即不能以毀謗罪之刑責相繩，亦不得以此項規定
      而免除檢察官或自訴人於訴訟程序中，依法應負行為人故
      意毀損他人名譽之舉證責任，或法院發現其為真實之義務
      。就此而言，刑法第310條第3項與憲法保障言論自由之旨
      趣並無抵觸。」
（二）按言論自由為憲法所保障之表意自由權，但個人名譽、隱
      私及公共利益之維護亦為憲法及法律應保護之權益，因此
      即得立法對言論自由加以必要限制，其限制當符合比例原
      則，又當因言論自由而造成他人名譽之損害時，行為人能
      否藉言論自由基本權以阻斷「不法」，而不負侵權行為損
      害賠償任，當視整體法秩序之價值觀，言論自由權與名譽
      權之法益位階之衝突、行為人之手段與目的、行為時所處
      之時空環境背景予以綜合評價，並參酌上開關於誹謗罪與
      言論自由基本權之解釋精神，以為判斷之依據。而以善意
      發表言論，對於可受公評之事，而為適當之評論者，刑法
      第311條第3款既明定不加處罰，在民事責任上，應可類推
      構成阻卻違法之正當事由，而不負侵權行為責任。又所謂
      證明真實性，依上開解釋，是否為善意言論，並不以自證
      真實為必要，凡行為人有相當理由確信其為真實者，縱事
      後發現與真實有所差別者，仍應認為符合善意原則，其在
      刑事責任上即得予免責，同理，於民事責任上即得為阻卻
      違法。蓋民事責任與刑事責任相同，均在對行為人違反義
      務行為所課以之負擔，僅因違反社會性及影響之法益不同
      ，而設定不同程序追究違反者之責任，民事事件對不法行
      為之制裁不亞於刑事制裁，對處罰程序較嚴者之刑事責任
      ，大法官已作出上開解釋，以減經被告之舉證責任，則對
      制裁程度較輕或相等之民事責任，亦應類推適用。
（三）其次，言論自由與名譽權之調整，如對公共性領域問題發
      表言論，是否不法，當以是否具備真正惡意（actual mal
      ice)為斷。換言之，行為人以無任何依據之事實故意詆毀
      他人之名譽者，即屬真正惡意，否則仍應受言論自由之保
      障。上開解釋所揭示「行為人雖不能證明言論內容為真實
      ，但依其所提證據資料，認為行為人有相當理由確信其為
      真實者」及「不得以此項規定而免除檢察官或自訴人於訴
      訟程序中，依法應負行為人故意毀損他人名譽之舉證責任
      」，一方面將被告證明所傳述事實無須達到證明絕對或客
      觀真實之地步，以減輕被告之舉證責任；一方面要求原告
      於訴訟進行中應舉證被告有故意毀損他人名譽。又憲法第
      11條對言論自由之保障，應包含新聞自由在內，新聞自由
      的目的在保障一個有組織的新聞媒體，以發揮新聞媒體監
      督的制度性功能，上開解釋雖未明確使用「新聞自由」之
      用語，但解釋文中以「溝通意見、追求真理及監督各種政
      治或社會活動之功能得以發揮」為言論自由保障之目標，
      已包含對新聞自由保證之內涵。而要減輕新聞媒體工作者
      舉證為真實之責任，除前述之在保障新聞自由使其發揮監
      督的制度性功能外，亦在衡量媒體工作者無法如政府機關
      具有法律所賦予調查之工具，對於所傳述之事實自無法為
      實質真實之發現，為調和個人名譽保護及新聞媒體報導的
      自由，對於可受公評而以善意發表之言論，新聞媒體工作
      者之報導如提出合理之訪問查證，有相當理由確信其為真
      實，不問事實之真偽，自不應該當刑法之誹謗罪，在民事
      上亦不構成侵權行為。再者，於判斷有無合理查證時，倘
      嚴格要求其報導之內容必須絕對正確，或要求達於無可置
      疑地步，則對媒體之注意義務過於嚴苛，將限縮其報導空
      間，造成箝制新聞自由之效果，影響民主多元社會之正常
      發展，不能貫徹前所述從輕酌定注意義務之意涵。又如要
      求被告「如有明顯理由，足以懷疑消息之真實性或報導正
      確性，致報導與事實不符」認定違反善良管理人注意義務
      ，則最終因無法證明其真實性或報導正確性，而被認定為
      有過失，使舉證責任則仍由媒體負擔，亦非從輕酌定，並
      有違上開解釋應由原告負舉證責任之意旨。承上，在判斷
      「有相當理由相信其所報導者為真實」，應係由媒體證明
      報導之事實符合媒體同業之客觀注意義務，原告如否認報
      導之真實性與正確性，應由原告就媒體輕率至不顧真偽仍
      惡意報導之事實舉證證明，而非降低媒體之注意義務標準
      。因此，原告除須舉證媒體違反新聞同業之客觀注意義務
      外，對媒體為輕率虛偽報導之實質惡意（主觀意思），亦
      應負舉證責任。
（四）本件依兩造所不爭執之本院94年11月14日勘驗原告及被告
      年代公司所提出之光碟片所製作之勘驗筆錄，顯示系爭新
      聞報導「一線主持轟趴？新生豪宅？抗議」、「一線主持
      居所狂歡，鄰居頻抗議」、「但是現在一個知名的男性主
      持人，他是喜歡在禮拜六禮拜天的時候辦轟趴，而且通宵
      。附近那些立委也好；教師也好、教授也好，實在是沒法
      度，因為禮拜六禮拜天他們大部分都在家裡休息。但是，
      到了這個時候，不但是很吵，而且還有人在現場嘔吐。那
      麼對於這一點，到底是誰呢？這個綜藝天王，好像是接到
      了警方的關切。」、「許多藝人喜歡泡夜店，但是有一位
      綜藝主持界一哥，卻乾脆用自己的私人住所，讓每個週末
      夜都變成party狂歡夜。」、「這棟建築就是這位綜藝天
      王的私人招待所，高聳的圍牆，地點十分隱密。每到假日
      、藝人、名模在此大開party。不過高分貝的噪音，卻把
      附近的鄰居吵的睡不著覺。」、「包括立委李慶安、章孝
      慈的遺孀，以及醫師、教授就住在隔壁大樓，長期以來，
      也飽受party噪音的荼毒。」、「雖然主持一哥對於噪音
      問題四兩撥千金，不過事實俱在，想賴都賴不掉」等語，
      並畫面中顯示原告就是該「綜藝主持界一哥用自己私人住
      所辦轟趴，把附近的鄰居吵得睡不著覺」之人，核其內容
      雖有就原告之人格事蹟為負面報導。惟查：
   1、原告主張系爭新聞2大不實報導部分，一為系爭房屋（新
      生南路3段38號1樓）並非原告所有或住所；二為原告並未
      在該房屋開轟趴影響到附近鄰居安寧。
   2、就上述原告所主張系爭房屋非原告所有或住所。查該部分
      並非系爭報導之重點（該報導重點在於開轟趴影響鄰居安
      寧），且縱系爭報導將非原告所有或其住所之系爭房屋播
      報為原告所有或其私人招待所，亦難謂此有貶損原告之名
      譽，是原告主張被告未經查證系爭房屋非為原告所有，即
      逕行為不實報導該房屋為原告所有或私人招待所，侵害原
      告名譽權云云，並不可採。
   3、次就原告所主張其並未在系爭房屋開轟趴影響到附近鄰居
      安寧部分。查：
   （1）系爭房屋（或隔鄰）有過多次開轟趴影響附近鄰居安寧
        一節，被告癸○○稱：伊接到民眾申訴電話，說他是住
        戶，最近不堪其擾，住戶旁邊有一間房子有藝人進進出
        出，開party會影響他們安寧，他們有向警局檢舉，警
        察也有去看過，才指派劉易昇去採訪等語；及被告劉易
        昇稱：伊有採訪附近派出所員警，是採取偷錄的方式，
        不直接對某一個人採訪，他們也不會面對鏡頭接受採訪
        ，所以報導畫面只出現派出所及聲音，鄰居部分也是伊
        去採訪的，鄰居不願意接受採訪，所以伊只有在外面等
        ，一看到他們出來伊就上去問，但是他們不願意曝光，
        他們說不能拍臉，不然他們就不願意說等語（以上均見
        本院94年12月7日言詞辯論筆錄），核與系爭新聞報導
        中播出訪問幾名未露面之鄰居及派出所員警之供述情節
        相符。且本院依被告聲請向台北市政府警察局大安分局
        查詢結果，該局函覆93年2月28日23時45分接獲民眾高
        小姐報案指稱本轄區○○○路○段40號1樓（即系爭房屋
        隔鄰）有妨害安寧案，本分局業已派員警戊○○前往處
        理並勸導改善，有該局94年4月22日北市警安分刑字第0
        9431347300號函及台北市政府警察局勤務指揮中心受理
        各類案件記錄單在卷可稽。證人即受理報案員警甲○○
        證稱：申訴地點是根據報案人員報案時說的記載，有時
        報案人員不會確定那個地方，只說那附近等語；證人即
        前往處理員警戊○○證稱：伊前往處理時現場是間pu b
        ，旁邊是威士忌pub，現場有音樂師在彈奏，旁邊有客
        人飲酒，坐在椅子上談天，可能音樂太大聲，我們員警
        以勸導方式，將音樂轉小聲，告誡負責人盡量不要造成
        附近居民安寧等語（以上均見本院94年10月24日言詞辯
        論筆錄）。足證系爭報導有關系爭房屋有過多次開轟趴
        影響附近鄰居安寧一節，係有經過相當查證，並非憑空
        捏造。
   （2）其次，被告辯稱當初檢舉人有說是丙○○開的，後來經
        至系爭房屋附近地點查證，並向系爭房屋附近之住戶（
        台大新象住戶）、管區派出所求證彼等所見所聞，亦得
        聞「這個聽說是丙○○開的」等情，與系爭新聞報導中
        有受訪鄰居稱：「這個聽說是丙○○的」，及上開證人
        員警戊○○證稱：以前有聽說過是丙○○投資的等語（
        見本院94年10月24日言詞辯論筆錄）相符。又系爭報導
        中有受訪鄰居稱：「如果禮拜六晚上來或禮拜五晚上，
        都可以看到這裡停一排名車」、「王菲，聽說伍佰也有
        來過，然後劉嘉玲，反正一些港台滿知名的明星都會在
        這邊出入」等語。再者，被告為求慎重，特於原告主持
        之綜藝節目「我猜我猜我猜猜猜」之錄影棚內就此新聞
        訪問原告本人，原告則回答：「署名的可能是一個看不
        下去的鄰居嘛﹗我可能在旁邊停了個車，那個房子就是
        我的啦」。綜合上述各情以觀，被告由採訪查證中得聞
        「聽說是丙○○開的」、「禮拜六晚上來或禮拜五晚上
        ，都可以看到這裡停一排名車」、「聽說一些港台滿知
        名的明星都會在這邊出入」等語，並參酌一般人對身為
        公眾人物之原告其平時形象、作風之認知、觀感（屬於
        生活較奢豪、放浪一類的藝人），合理推論是原告開的
        ，並不違常情。且在進而採訪原告本人時，原告亦不針
        對問題作明確答覆，所言「我可能在旁邊停了個車，那
        個房子就是我的啦」，更是另令人起疑其是否為規避問
        題？作賊心虛？是被告在此諸情下，於主觀上認知上，
        當已有相當理由認為採訪查證所得「原告開的」之事實
        為真實，其報導查證過程應已符合媒體同業之客觀注意
        義務，已盡合理之訪問查證，揆諸首揭說明，自不能因
        事後查證非屬事實，而認其報導係惡意虛構或製造不實
        ，或故意誘使民眾對原告產生反面觀感，其將有關一位
        公眾人物欠缺公德心，貪圖享樂而不顧鄰居安寧之情事
        加以報導，提供民眾知悉評理，當係對可受公評之事為
        善意之言論，自可阻卻違法。此外，原告復未舉證被告
        有違反新聞同業之客觀注意義務，或為輕率虛偽報導之
        實質惡意，自難認被告就系爭報導有「不法」之行為而
        構成侵權行為。
六、綜上所述，系爭新聞報導有關一位公眾人物欠缺公德心，貪
    圖享樂而不顧鄰居安寧之情事，供民眾知悉評理，非全與公
    共利益無關，核其內容亦屬言論自由範疇，而其行為復未逾
    越言論自由雖對原告名譽造成損害，但核屬對可受公評之事
    為善意之言論，屬言論自由權之正當行使權利行為，得以阻
    卻違法事由，縱有侵害原告之名譽權，亦難謂有何「不法」
    之可言。從而，原告基於侵權行為之法則，請求被告連帶給
    付500萬元之精神上損害賠償及法定遲延利息，並請求被告
    連帶將附件所示道歉啟事刊登於中國時報、聯合報、民生報
    、大成報及自由時報各頭版，及應在年代新聞台晚間6點至8
    點之「年代晚報」播出30秒，以回復原告名譽之適當處分，
    為無理由，應予駁回。而其假執行宣告之聲請亦失所附麗，
    應併予駁回。
七、本件為判決基礎之事證已臻明確，兩造其餘攻擊或防禦方法
    ，經本院審酌後，認均不足以影響本判決之結果，自無逐一
    詳予論述之必要，併予敘明。
八、訴訟費用負擔之依據：民事訴訟法第78條。
中　　華　　民　　國　　94　　年　　12　　月　　28　　日
                      民事第六庭    法　官　曾部倫
以上正本係照原本作成
如對本判決上訴，須於判決送達後20日內向本院提出上訴狀
中　　華　　民　　國　　94　　年　　12　　月　　28　　日
                                    書記官  謝梅琴
